臺灣桃園地方法院刑事判決　　　　　　 100年度易緝字第10號
公　訴　人　臺灣桃園地方法院檢察署檢察官
被　　　告　陳張儷齡
上列被告因詐欺案件，經檢察官提起公訴（86年度偵字第16003
號、偵緝字第368號、87年度偵字第3568號），本院判決如下：
    主  文
本件免訴。
    理  由
一、公訴意旨略以：陳張儷齡係擔任設址於桃園縣中壢市○○路
    450 號8 樓儷齡舞蹈社之負責人，明知其財務狀況已陷困難
    ，無資力開設分店，詎仍基於意圖為自己不法所有之概括犯
    意，先於84年3 、4 月間向吳立民謊稱：其所經營之儷齡舞
    蹈社生意甚佳，前景可期，擬另在中壢市○○路開設分店，
    以每股15萬元，並有發行股票等語之手段詐騙吳立民加入，
    且為取信於吳立民，並先簽發1 張入股證明單予吳立民，致
    吳立民不疑有他，乃因此陷於錯誤而投資2 股，並即於其儷
    齡舞蹈社店內，將30萬元交付之，然其嗣後並未開設分店，
    經吳立民履次催詢，其皆以資金不足或以營利事業登記證尚
    未經核准等理由推托，吳立民發覺有異欲要求其退費時，其
    明知並無清償30萬元票款之能力，復於86年7 月間，簽發付
    款人為世華聯合商業銀行中壢分行，面額30萬元，票號
    KB0000000 號，86年9 月5 日到期，面額30萬元之支票1 紙
    予吳立民，以為搪塞，並將上開入股證明單取回後，旋即逃
    逸無蹤，嗣於86年8 月間，吳立民再前往該店找尋陳張儷齡
    時，竟發覺該店已倒閉，其亦已不知去向，該支票嗣後經提
    示亦未兌現，且避不見面，屢經連繫無著，吳立民始知受騙
    ；又於86年2 月25日向簡秀華借款120 萬元，且提供其名下
    坐落於桃園縣中壢市○○段7 之36地號應有部分土地及其上
    門牌號碼為中壢市○○路450 號房屋設定本金最高限額150
    萬元之抵押權作為本債權之擔保，詎其於同年7 月22日，對
    簡秀華施以一再保證將還清其所有120 萬元借款，惟誆稱須
    簡秀華塗銷上開土地及其上建物之抵押權，其始能以其名下
    之不動產向世華聯合商業銀行貸款返還之詐術，簡秀華信以
    為真陷於錯誤，而同意其將名下不動產之抵押權塗銷，嗣簡
    秀華塗銷上開不動產之抵押權後，其隨即避不見面，經簡秀
    華遍尋無著後，即向銀行查詢始知陳張儷齡自始未曾向銀行
    提及此事，簡秀華始知受騙，屢次與陳張儷齡聯絡，皆未獲
    置理。陳張儷齡另於86年6 月19日，在桃園縣中壢市拾獲發
    票人為魏金蓮，付款人為台灣中小企業銀行建成分行，面額
    分別為3 萬6 千元，票號AL0000000 號支票1 紙後，竟意圖
    為自己不法之所有，而將之侵占入己，持之向高銀祝作為支
    付酒款使用，因認被告係犯刑法第339 條第1 項之詐欺取財
    及第337條侵占遺失物罪嫌等語。
二、按案件時效已完成者，應諭知免訴之判決；又免訴之判決，
    得不經言詞辯論為之，刑事訴訟法第302 條第2 款、第307
    條分別定有明文。又被告行為後，刑法於民國95年7 月1 日
    公布施行，其中刑法第80條第1 項第2 款規定，犯最重本刑
    為3 年以上10年未滿有期徒刑之罪者之追訴權時效，原規定
    為10年，修正提高為20年，比較修正前後之規定，以適用修
    正前規定對於被告有利，關於追訴權時效之停止，亦應一體
    適用修正前刑法第83條之規定。
三、依公訴意旨認本件被告陳張儷齡涉犯刑法第339 條第1 項之
    詐欺取財及第337 條侵占遺失物罪嫌，2 罪間犯意各別，行
    為互殊，應分論併罰，經查：本件被告被訴侵占遺失物罪嫌
    ，法定本刑為500 元以下罰金，追訴權時效期間僅為1 年，
    而被告自87年9 月7 日起，經本院依法通緝在案，加計4 分
    之1 時效後，被告此部分犯罪之追訴權時效應至88年8 月29
    日已先行屆滿，是揆諸上開法條規定，被告此部分犯行，應
    諭知免訴之判決。又被告被訴涉犯刑法第339 條第1 項之詐
    欺取財部分，法定本刑為5 年以下有期徒刑、拘役或科或併
    科1 千元以下罰金之罪，追訴權時效期間為10年，依修正前
    第80條第2 項規定犯罪行為有連續之狀態者，自行為終了之
    日起算，即應自最後詐欺犯行之86年7 月22日開始起算，經
    加計檢察官自86年9 月22日開始偵查本件詐欺取財部分（最
    早開始偵查之日），至臺灣桃園地方法院檢察署因被告逃匿
    於86年12月5 日發布通緝止，案件於87年7 月2 日繫屬於本
    院，本院因被告逃匿於87年9 月7 日發布通緝止，再加計因
    被告通緝，致本案偵查、審判程序不能開始或繼續，而停止
    追訴權時效進行持續所達上開追訴權時效期間4 分之1 期間
    即2 年6 月後，被告陳張儷齡所犯上開詐欺取財罪之追訴權
    時效，應於100 年1 月2 日完成，惟被告陳張儷齡迄今仍未
    緝獲歸案，其所犯上開2 罪之追訴權均已因時效完成而消滅
    ，揆諸前揭說明，本件爰不經言詞辯論，逕為免訴之諭知。
四、據上論斷，應依刑事訴訟法第302 條第2 款、第307 條，刑
    法施行法第8 條之1 ，判決如主文。
中    華    民    國   100    年    2     月    8    日
                  刑事第一庭  審判長法  官  謝順輝
                                    法  官  俞力華
                                    法  官  張瓊華
以上正本證明與原本無異。
如不服本判決應於收受判決後10日內向本院提出上訴書狀，並應
敘述具體理由。其未敘述上訴理由者，應於上訴期間屆滿後20日
內向本院補提理由書( 均須按他造當事人之人數附繕本) 「切勿
逕送上級法院」。
                                    書記官  陳孟君
中    華    民    國   100    年    2     月    10    日